【裁判字號】    88,上易,3025
【裁判日期】    890105
【裁判案由】    妨害公務等
【裁判全文】
臺灣高等法院臺中分院刑事判決              八十八年度上易字第三○二五號
    上  訴  人  臺灣臺中地方法院檢察署檢察官
    被      告  甲○○
    選任辯護人  曾慶崇  律師
右上訴人因被告妨害公務案件，不服臺灣台中地方法院八十八年度易字第三○一四號
中華民國八十八年十一月二十二日第一審判決（起訴案號：台灣台中地方法院檢察署
八十八年度偵字第一八二五六號），提起上訴，本院判決如左：
    主    文
上訴駁回。
    事    實
一、甲○○於民國（下同）八十八年六月十五日上午九時二十分許，駕駛車牌號碼Ｔ
    Ｈ─八八八號營業大貨車，沿臺中縣大甲鎮○○路往通天路方向行駛，途經中山
    路與北堤東路之交岔路口時，因闖越紅燈，為臺中縣警察局交通隊隊員丁○○、
    己○○、乙○○、丙○○等四名警員發現，警員立即揮舞旗幟、吹哨示意甲○○
    停車受檢，詎甲○○竟未予理會不僅未停車受檢反而加速逃逸，丁○○、己○○
    、乙○○、丙○○等四名警員乃駕駛車牌號碼ＤＭ─四八二二號警車鳴放警報器
    自後追趕甲○○所駕駛之上開大貨車，並以手勢令甲○○停車，惟甲○○仍舊未
    予理會，於逃逸至中山路與通天路之交岔路口時未注意警車於靠近其所駕駛之大
    貨車左前方時速度己放慢，甲○○因緊張而未同時放慢其大貨車速度，致其大貨
    車前保險桿左側撞及上開警車之右後側保險桿，使警車右後保險桿脫漆，甲○○
    見狀始停車並立即下車，詎甲○○下車後明知己○○係依法執行職務之公務員，
    竟基於妨害公務之概括犯意，動手抓住執行職務之警員己○○衣領作勢毆打，並
    揚言稱：「你給我開單，我就給你死」等語，而對依法執行職務之公務員施強暴
    脅迫。
二、案經臺中縣警察局移送臺灣臺中地方法院檢察署檢察官偵查起訴。
    理    由
壹、有罪部份：
一、訊據被告甲○○固坦承右揭時、地有與警車擦撞及口出「你給我開單，我就給你
    死」等言語之事實不諱，惟矢口否認有何妨害公務等犯行，辯稱：伊係紅燈右轉
    ，且伊係前一天喝酒，當時伊認為車子並未超載，故沒有停車，後來伊有停車，
    當時伊未拉手剎車，車子有往前移動，才會刮到警車，伊並未拉警員之衣領，伊
    只是在掙扎，天線也是掙扎中弄到，另伊好像有說「你給我開單，我就給你死」
    ，但當時係因為太緊張之故云云，惟查：右揭犯罪事實，業據警員丁○○、己○○、乙○○、丙○○等出具報告一份在卷可稽。其報告內容為：「職丁○○等四
    人執行八至十二時大安溪橋北端管制站勤務時，於九時二十分許，在大甲中山路
    北堤東路口，見車牌號碼ＴＨ─八八八號大拖車，拖車牌ＧＶ─八八號由駕駛甲○○自北堤東路闖紅燈向苑里方向行駛，職等向前取締，其不服並搖擺車身作狀
    欲衝撞警車ＤＭ─四八二二號，至大甲中山路通天路口，導致警車右後保險桿脫
    漆始停車，下車並出言恐嚇『如果向他開紅單，就要讓你死』且作勢欲毆打員警
    ，欲將其請回隊部時，該員掙扎導致天線折斷，帶回隊部，經測定酒精濃度０．
    四一毫克（㎎／Ｌ）‧‧‧」，且被告甲○○於偵查中及警訊時均坦承伊係失去
    理智而口出「你給我開單，我就給你死」等語，且按掙扎中固可能損毀警車之天
    線，惟絕無於掙扎中拉住警員之衣領之理，從而被告甲○○辯稱：伊並未拉警員
    之衣領，伊只是在掙扎云云，應係卸責之詞，毫無可採，從而被告顯有對依法執
    行公務之員警施強暴脅迫，應臻明確，被告右揭犯行，洵堪認定。
二、核被告甲○○所為，係犯刑法第一百三十五條第一項之妨害公務罪。原審適用刑
    法第一百三十五條第一項、第四十一條、罰金罰鍰提高標準條例第一條前段、第
    二條之規定並審酌被告對依法執行職務之員警施以強暴脅迫、對於公權力之侵害
    非輕及犯罪後未能完全坦承犯行等一切情狀，量處有期徒刑陸月，並諭知易科罰
    金之折算標準。認事用法俱無不合，量刑亦稱妥適，檢察官上訴意旨指摘原判決
    不當，並無可取（理由詳後述），為無理由，應予駁回。
三、公訴意旨另以：被告甲○○所駕駛之上開大貨車，於遭追逐過程中，明知丁○○
    、己○○、乙○○、丙○○等四人均係依法執行職務之公務員，竟基於妨害公務
    之概括犯意，而搖擺其車身作勢擦撞，致其車身保險桿左側撞及上開警車之右後
    側保險桿。且於下車後動手折彎警車之天線。因認被告就此部分亦涉有刑法第一
    百三十五條第一項之對於公務員依法執行職務時，施用強暴脅迫罪嫌。按犯罪事
    實應依證據認定之，無證據不得推定其犯罪事實。又不能證明被告犯罪者，應諭
    知無罪之判決，刑事訴訟法第一百五十四條、第三百零一條第一項定有明文。訊
    據被告甲○○堅決否認有故意衝撞警車及折彎警車天線，並辯稱略以：當時伊認
  為車子並未超載，故沒有停車，後來伊有停車，當時伊未拉手剎車，車子有往前
    移動，才會刮到警車，又天線係於掙扎中弄到的等語，且於偵查中辯稱：「當時
    警車開車要超我車，但他（指警車）突然踩剎車，致我剎車不及才撞上」，參諸
    卷附上開丁○○、己○○、乙○○、丙○○等出具報告內容「欲將其帶回隊部時
    ，該員掙脫導致巡邏車天線折斷等語」以觀（見偵查卷），被告甲○○應係遭警
    車追及後始撞及警車，且警車之天線亦係因被告遭警逮捕欲帶回隊時掙扎而折斷
    至明，按被告果有故意衝撞警車之意，警車之損害狀況斷無僅右後保險桿脫漆，
    而被告亦無隨即下車受檢之理，從而上開警車右後保險桿脫漆及天線折斷等損害
    均顯非出於被告甲○○之故意施強暴脅迫所致至明，依照首揭說明，自無令被告
    甲○○負本部分妨害公務罪責之餘地，惟公訴人認被告甲○○所犯本部分犯行，
    與前開被告甲○○論罪科刑之妨害公務犯行，有連續犯之裁判上一罪之關係，爰
    不另為無罪之諭知。檢察官上訴意旨以被告苟非遭警欄檢，追逐後被迫停車，何
    須掙扎？是故，就被告下車後尚且充滿怨懟之情以觀，其停車、下車均非出於自
    願，乃進而妨害公務，並折彎車之天線甚為合理，原審認為此部分不構成犯罪尚
    有未洽，且被告違規在先經警取締後，復出言恐嚇，可見其目無法紀，犯罪情節
    重大，原審僅判處有期徒刑陸月，罪責與刑罰顯不相當，尚不足以發揮儆懲之功
    能云云。為無理由，應予駁回。
貳、無罪部份：
一、公訴意旨另以：被告甲○○於八十八年六月十五日凌晨飲用六瓶啤酒，當日上午
    起床後尚感精神不濟，已達不能安全駕駛動力交通工具之程度，仍於同日上午九
    時二十分，駕駛車牌號碼ＴＨ─八八八號營業大貨車（砂石車），沿臺中縣大甲
    鎮○○路（往通天路方向）行駛，途中因闖越紅燈，為警員攔車受檢，惟甲○○
    不服取締反而加速駕車逃逸，警員即駕駛車牌號碼ＤＭ─四八二二號警車鳴放警
    報器自後追躡，並以手勢令其停車，詎甲○○仍執意不停車受檢，而於遭警車追
    逐過程中並搖擺其大貨車之車身，致其車前保險桿左側撞及上開警車之右後側保
    險桿。嗣經警車追及後，竟又動手折彎該部警車之天線，且動手抓著執行職務之
    警員己○○衣領作勢毆打，並揚言：「你給我開單，我就給你死」，嗣經警員己○○檢測被告甲○○吐氣中之酒精含量已達每公升０．四一毫克（㎎／Ｌ）。因
    認被告涉有刑法第一百八十五條之三之重大違背安全駕駛罪嫌。
二、按犯罪事實應依證據認定之，無證據不得推定其犯罪事實。又不能證明被告犯罪
    者，應諭知無罪之判決，刑事訴訟法第一百五十四條、第三百零一條第一項定有
    明文。又按刑事訴訟法上所謂認定犯罪事實之證據，係指足以認定被告確有犯罪
    行為之積極證據而言，該項證據自須適合於被告犯罪事實之認定，始得採為斷罪
    資料（參照最高法院二十九年上字第三一０五號判例）再按事實之認定，應憑證
    據，如未能發現相當證據，或證據不足以證明，自不得以推測或擬制之方法，以
    為裁判基礎（參照最高法院四十年台上字第八六號判例）。
三、訊據被告甲○○固坦承於駕駛車前一天飲酒，惟堅決否認涉有何重大違背安全駕
    駛犯行，辯稱：伊當時仍很清醒等語，且於偵查中辯稱：伊可以安全駕駛等語，
    經查：右揭被告經警員己○○檢測吐氣中之酒精含量為每公升０．四一毫克（㎎
    ／Ｌ），尚未達不能安全駕駛之吐氣中之酒精含量為每公升０．五五毫克之標準
    。且依丁○○、己○○、乙○○、丙○○等四名警員之報告載明：「‧‧‧其（
    指被告）不服並搖擺車身作狀欲衝撞警車ＤＭ─四八二二號，至大甲中山路通天
    路口，導致警車右後保險桿脫漆始停車，下車並‧‧‧」等語，果被告當時業已
    酒醉而不能安全駕駛，則以被告所駕駛之大貨車斷僅無於造成警車右後保險桿脫
    漆後即停車並同時下車之理，參諸上開被告檢測吐氣中之酒精含量為每公升為０
    ．四一毫克（㎎／Ｌ），尚未達不能安全駕駛之吐氣中之酒精含量為每公升０．
    五五毫克之標準等情以觀，被告辯稱：伊當時仍很清醒，可以安全駕駛等語，即
    非不可採，從而本件尚無何積極證據足資證明被告已不能安全駕駛，此外又查無
    其他任何積極之證據，足認被告有此部分之犯行，因此原審以不能證明被告犯罪
    而諭知無罪之判決，核無不合，檢察官上訴意旨，仍執前詞，而指摘原判決此部
    分不當，為無理由，應予駁回。
據上論斷，應依刑事訴訟法第三百六十八條，判決如主文。
本案經檢察官戊○○到庭執行職務。
中      華      民      國     八十九     年      一      月    五      日
                                   臺灣高等法院臺中分院刑事第十二庭
                                           審判長法  官  洪  耀  宗
                                                 法  官  郭  同  奇
                        法  官  劉  登  俊
右正本證明與原本無異。
不得上訴。
                                                 書記官  林  水  濱
中      華      民      國     八十九     年      一      月     六     日
附錄：本案論罪科刑法條：
刑法第一百三十五條
對於公務員依法執行職務時，施強暴脅迫者，處三年以下有期徒刑、拘役或三百元以
下罰金。
意圖使公務員執行一定之職務或妨害其依法執行一定之職務或使公務員辭職而施強暴
脅迫者，亦同。
犯前二項之罪，因而致公務員於死者，處無期徒刑或七年以上有期徒刑。致重傷者，
處三年以上十年以下有期徒刑。
                                                                        Ｄ


司法院資訊處製作；財團法人民間司法改革基金會備份。
